【裁判字號】    98,易,942
【裁判日期】    980827
【裁判案由】    詐欺
【裁判全文】
臺灣臺南地方法院刑事判決               98年度易字第942號
公  訴  人  臺灣臺南地方法院檢察署檢察官
被      告  甲○○
上列被告因詐欺案件，經檢察官提起公訴（九十八年度偵字第
一四五一、六三五○號），被告就犯罪事實為有罪之陳述，本院
合議庭裁定進行簡式審判程序，判決如下：
    主  文
甲○○幫助共同意圖為自己不法之所有，以詐術使人將本人之物
交付，處拘役伍拾日，如易科罰金，以新臺幣壹仟元折算壹日。
    事實及理由
一、本案被告甲○○所犯刑法第三十條第一項、第三百三十九條
    第一項幫助詐欺取財罪，非死刑、無期徒刑或最輕本刑有期
    徒刑三年以上之罪，亦非高等法院管轄第一審案件，被告就
    被訴事實為有罪之陳述，經告知被告簡式審判程序之旨，並
    聽取檢察官、被告之意見後，本院裁定進行簡式審判程序，
    是本案之證據調查，依刑事訴訟法第二百七十三條之二規定
    ，不受同法第一百五十九條第一項、第一百六十一條之二、
    第一百六十一條之三、第一百六十三條之一及第一百六十四
    條至第一百七十條規定之限制。
二、犯罪事實：
    甲○○明知藉由取得人頭帳戶要求被害人依指示匯款入帳以
    避免追查，已為現今社會詐欺集團遂行詐欺犯罪之手段，其
    可預見交付金融帳戶予不熟識之人使用，將有可能幫助犯罪
    集團成員實施財產犯罪，竟仍基於幫助之不確定故意，於民
    國九十七年九月二十日，在不詳處所，將其本人所有，向臺
    南原佃郵局申請開設之局號：000000-0、帳號：000000-0號
    帳戶之存簿、提款卡及密碼等資料，交付予某真實姓名、年
    籍不詳之人。嗣上開帳戶即遭不詳詐欺集團成員利用，由該
    集團成員分別於九十七年九月二十二日、同年月二十四日撥
    打電話予乙○○、丙○○，佯稱係渠等同學及朋友，亟需用
    錢而借款，致乙○○、丙○○二人均陷於錯誤，乙○○依指
    示於九十七年九月二十二日、同年九月二十四日分別匯款新
    台幣三萬元與一萬元至甲○○上開臺南原佃郵局帳戶，丙○○亦依指示於同年九月二十四日匯款一萬元至甲○○上開帳
    戶內，該詐欺集團成員總計詐得五萬元。嗣因乙○○、丙○○發現受騙，報警循線查獲上情。案經臺南市警察局第三分
    局報告臺灣臺南地方法院檢察署檢察官偵查起訴。
三、被告於警詢、偵查中雖否認犯罪，惟於本院審理中已坦承犯
    罪，並有其所開設台南原佃郵局九十六年八月二十九日立帳
    申請書、印鑑卡、九十七年九月十七日變更印鑑卡與歷史交
    易清單等附卷可證。被害人乙○○、丙○○分別於九十七年
    九月二十二日、同年月二十四日受不詳姓名之人施用詐術，
    而於同年月二十二日、二十四日分別匯款三萬元、一萬元與
    一萬元等情，業經渠二人於警詢證述明確，並據乙○○提出
    台新銀行與郵政自動櫃員機交易明細表二紙，丙○○提出其
    存摺交易明細一紙，以證明各自匯款之事實，核與卷附台南
    原佃郵局被告帳戶歷史交易清單之記載相符。綜上，被告自
    白核與事證無誤，犯行堪予認定。
四、按刑法上之幫助犯，係對於犯罪與正犯有共同之認識，而以
    幫助之意思，對於正犯資以助力，而未參與實施犯罪之行為
    者而言（最高法院七十五年度臺上字第一五九○號、八十八
    年度臺上字第一二七○號判決意旨參照）。是如未參與實施
    犯罪構成要件之行為，而係出於幫助之意思提供助力，即屬
    幫助犯，而非共同正犯。被告所幫助之詐欺集團成員分別對
    乙○○、丙○○施用詐術，致其等陷於錯誤而交付金錢，核
    係犯刑法第三百三十九條第一項之詐欺取財罪，該集團成員
    間有犯意聯絡，行為分擔，應為共同正犯。被告以提供帳戶
    之行為幫助該詐欺集團成員犯罪，本件尚無事證足資證明被
    告與該詐欺集團成員所實施之詐欺取財行為有何犯意聯絡、
    行為分擔，故核被告所為，係犯刑法第三十條第一項前段、
    第三百三十九條第一項之幫助詐欺取財罪。被告以幫助之意
    思，參與實施犯罪構成要件以外之行為，係屬幫助犯，應依
    刑法第三十條第二項之規定，按正犯之刑減輕之。被告以一
    次提供金融帳戶之行為，幫助詐欺集團成員分別向被害人乙○○、丙○○施用詐術使分別交付金錢，係以一幫助行為觸
    犯二幫助詐欺取財罪，成立同種想像競合犯，僅論以一幫助
    詐欺取財罪。經查，被告前於七十七年、八十年間因放火之
    公共危險罪、妨害兵役等分別經法院判處有期徒刑六月與拘
    役三十日確定，均已執行完畢（不構成累犯），迄至本案犯
    行前，無刑案紀錄，素行尚佳，有台灣高等法院被告刑案紀
    錄表在卷足憑。審酌被告提供金融帳戶幫助詐欺集團成員因
    使用人頭帳戶，阻礙警方查緝而免受法律制裁，助長此類詐
    欺犯行，復審酌被害人二人之財產損害合計五萬元，及被告
    幫助犯罪之手段、國中肄業之智識程度、於警詢、偵查中否
    認犯行及至本院審理時始坦承犯行之犯後態度等一切情狀，
    量處如主文所示之刑，並諭知易科罰金折算標準。
五、據上論斷，應依刑事訴訟法第二百七十三條之一第一項、第
    二百九十九條第一項前段，刑法第二十八條、第三十條、第
    三百三十九條第一項、第五十五條、第四十一條第一項前段
    ，刑法施行法第一條之一第一項、第二項前段，判決如主文
    。
六、如不服本判決應於收受本判決後十日內向本院提出上訴書狀
    ，並應敘述具體理由。如未敘述上訴理由者，應於上訴期間
    屆滿後二十日內向本院補提理由書狀。
本案經檢察官林朝文到庭執行職務
中    華    民    國    98    年    8     月    27    日
                  刑事第四庭    法  官  林逸梅
以上正本證明與原本無異
如不服本判決應於收受本判後10日內向本院提出上訴書狀，並應
敘述具體理由。其未敘述上訴理由者，應於上訴期間屆滿後20日
內向本院補提理由書狀（均須按他造當事人之人數附繕本）「切
勿逕送上級法院」。
                                書記官  郭純瑜
中    華    民    國    98    年    8     月    27    日
附錄本案論罪科刑法條：
中華民國刑法第339條
（普通詐欺罪）
意圖為自己或第三人不法之所有，以詐術使人將本人或第三人之
物交付者，處5年以下有期徒刑、拘役或科或併科1千元以下罰金
。
以前項方法得財產上不法之利益或使第三人得之者，亦同。
前二項之未遂犯罰之。


司法院資訊處製作；財團法人民間司法改革基金會備份。
